【裁判字號】    98,上訴,97
【裁判日期】    980219
【裁判案由】    違反毒品危害防制條例
【裁判全文】
臺灣高等法院臺中分院刑事判決          98年度上訴字第97號
上  訴  人
即  被  告  丁○○
上列上訴人因違反毒品危害防制條例案件，不服臺灣彰化地方法
院97年度訴字第2517、2750、2903、3108號中華民國97年11月14
日第一審判決（起訴案號：臺灣彰化地方法院檢察署97年度毒偵
字第3055、3422、3491、3590、3851號），提起上訴，本院判決
如下：
    主       文
原判決關於如附表編號2、3、4、5所示施用第二級毒品罪及定應
執行刑部分均撤銷。
丁○○所犯如附表編號2、3、4、5所示施用第二級毒品罪，共肆
罪，各處如附表編號2、3、4、5所示之刑。
其餘上訴駁回。
撤銷改判與上訴駁回部分所處之刑，主刑部分應執行有期徒刑貳
年陸月。
    犯 罪 事 實
一、丁○○前因施用毒品而受強制戒治，於民國（下同）91 年4
    月13日執行完畢出所；又因施用毒品罪，經臺灣彰化地方法
    院以90年度訴字第284號判決判處有期徒刑2年、10月，定應
    執行刑2年8月，入監執行後復經撤銷假釋，補服殘刑後於94
    年8月25日執行完畢出監。其出監後迭有下列犯罪紀錄：
  於強制戒治執行完畢釋放後5年內，自94年10月2日至95年4
    月23日連續施用一級毒品，經臺灣彰化地方法院於95年6月3
    0日，以95年度訴字第512號判決判處有期徒刑1年。
  又自95年1月間某日起至95年4月26日止，連續施用二級毒品
    ，經臺灣彰化地方法院於95年6月30日，以95年度易字第603
    號判決判處有期徒刑8月。
  因竊盜案件，經臺灣彰化地方法院於95年6月30日以95年度
    易字第684號判決判處有期徒刑1年。上述等罪經定應
    執行刑2年5月。後經減刑，改為定應執行刑1年2月15日。
  又因施用毒品罪，經臺灣高等法院臺南分院96年度上訴字第
    250號判決判處有期徒刑8月、8月、8月，定應執行刑1年6月
    ，後經減刑，改定應執行刑9月。上述應執行刑1年2月15日
    與9月兩案，接續執行，97年2月5日縮刑假釋出監，本應於
    97年8月4日假釋期滿，惟其假釋中再犯後述案件，已於97年
    8月1日撤銷假釋保護管束。
二、丁○○仍不知悔改，明知海洛因、甲基安非他命分別為毒品
    危害防制條例第2條第2項所稱之第一、二級毒品，不得施用
    ，竟基於施用第一級毒品海洛因及第二級毒品甲基安非他命
    之犯意，先後分別為下列不法行為：
  (一)於97年6月17日下午2時許，在其彰化縣北斗鎮○○里○○路
    ○段120巷23號之居所處，以將海洛因及甲基安非他命粉末，
    混合放入玻璃吸食器內點火燒烤吸食其煙霧之方式，施用第
    一級毒品海洛因、第二級毒品甲基安非他命1次。嗣因警方
    另案實施通訊監察時，監聽到丁○○曾打電話購毒而查悉其
    犯行，乃於97年6月19日通知到案說明，丁○○始向警方坦
    承有施用毒品，經採集其尿液後送驗，呈「甲基安非他命、
    可待因、嗎啡」陽性反應。
  (二)於97年6月25日下午2時許，在彰化縣北斗鎮○○○○○路1
    段120巷23號居所處，將第一級毒品海洛因及第二級毒品甲
    基安非他命同時放入玻璃球管內，再點火燒烤，以吸食煙霧
    之方式，施用第一級毒品海洛因及第二級毒品甲基安非他命
    1次。嗣於97年6月25日因其為毒品列管人口，經警通知到場
    採尿時，其於警方尚未查悉其有上揭犯行前，主動向司法警
    察自首有上揭犯行而接受審判。
  (三)於97年7月9日上午10時許，在其彰化縣北斗鎮○○里○○路
    ○段120巷23號之居所處，將第一級毒品海洛因及第二級毒品
    甲基安非他命同時放入玻璃球吸食器內，再點火燒烤，以吸
    食煙霧之方式，施用第一級毒品海洛因及第二級毒品甲基安
    非他命1次。嗣於97年7月10日晚間7時15分許，為警在彰化
    縣北斗鎮○○路與文化路口發現其行跡可疑，加以盤查，其
    於警方尚未查悉其有上揭犯行前，主動向司法警察自首有上
    揭犯行而接受審判。
  (四)於97年7月13日中午12時許，在其位於彰化縣溪州鄉○○村
    ○○路○段519號住處，以將海洛因放入玻璃球內，再燒烤以
    吸食煙霧之方式，施用第一級毒品海洛因1次。嗣於97年7月
    14日晚間9時30分許，為警在彰化縣溪州鄉○○村○○路○段
    統一便利超商前發現其行跡可疑，加以盤查，其於警方尚未
    查悉其有上揭犯行前，主動向司法警察自首有上揭犯行而接
    受審判。
  (五)於97年8月16日中午12時許，在其位於彰化縣溪州鄉○○村
    ○○路○段519號住處，以將海洛因及甲基安非他命放入玻璃
    球內，再燒烤以吸食煙霧之方式，同時施用第一級毒品海洛
    因及第二級毒品甲基安非他命1次。嗣於97年8 月17日下午3
    時50分許，為警在彰化縣溪州鄉○○村○○路○段、莒光路
    口發現其行跡可疑，加以盤查，其於警方尚未查悉其有上揭
    犯行前，主動向司法警察自首有上揭犯行而接受審判。
三、案經彰化縣警察局北斗分局、芳苑分局報告臺灣彰化地方法
    院檢察署檢察官偵查起訴。
    理       由
一、上訴人即被告丁○○（下稱被告）經合法傳喚，無正當理由
    不到庭，據其於原審審理時坦承上揭施用第一、二級毒品之
    犯罪事實不諱，且被告於前揭時地獲案後，經採其尿液送驗
    ，結果分別如附表二所示，有委託檢驗尿液代號與真實姓名
    對照認證單、尿液檢驗報告附卷可稽，足認被告之自白與事
    實相符，堪信被告確有上開施用第一、二級毒品之犯行。
二、次查被告所為如犯罪事實欄二(二)所示犯行，因其為毒品列管
    人口，乃於97年6月25日經警通知到場採尿時，其於警方尚
    未查悉其有上揭犯行前，主動向司法警察自首有上揭犯行而
    接受審判等情，業據證人即查獲警員乙○○於本院審理時具
    結證述無訛（見本院98年2月4日審理筆錄），並有警詢筆錄
    可稽；又被告所為如犯罪事實欄二(三)、(四)、(五)所示犯行，警
    方在上揭各址發現其行跡可疑，加以盤查，其於警方尚未查
    悉其有上揭犯行前，主動向司法警察自首有上揭犯行而接受
    審判等情，業據證人即查獲警員戊○○、丙○○於本院審理
    時具結證述明確（見本院98年2月4日審理筆錄），可知員警
    在被告主動供出前，對被告所為毫無所悉，僅為單純主觀上
    之懷疑，則被告於警員訊問時主動向承辦警員供述本案施用
    第一級毒品海洛因之犯行，確實符合自首之要件，被告以上
    訴狀辯稱伊有自首此部分犯行等語，堪予採信。至被告另以
    以上訴狀辯稱伊有供出毒品來源，且其餘犯行有自首云云，
    惟被告所為如犯罪事實欄二(一)所示犯行，係警方於另案實施
    通訊監察時知悉被告有購買毒品，始通知被告到案，此據證
    人即查獲警員己○○於本院審理中證述明確（見本院98 年2
    月4日審理筆錄），堪認員警對於被告於97年6月17日內可能
    有施用海洛因之行為，有確切之根據得為合理之可疑，被告
    雖自白犯罪，仍不符合自首條件。又被告於警詢中係供述其
    施用之毒品係分別向綽號「阿狗」、「小虎」、「阿順」之
    不詳姓名年籍者所購買云云（見97年度毒偵字3491號卷宗第
    5頁、97年度毒偵字3055號卷宗第5頁、97年度毒偵字3422號
    卷宗第6頁、97年度毒偵字3590號卷宗第5頁、97年度毒偵字
    3851號卷宗第5頁），均未詳細供出確切之毒品來源；且證
    人己○○於本院審理時具結證稱「（問：被告說毒品是向綽
    號阿狗的人購買的，你們有無查到阿狗的人？）沒有。他沒
    有提供出阿狗的真實姓名，所以沒有辦法提出來。反而是我
    們主動查出販賣給他的是陳柏堯」等語；證人乙○○具結證
    稱「（問：被告說毒品是向綽號小虎的人購買的，你們有無
    查到小虎的人？）沒有。他只有提供綽號，無法查出真實姓
    名」等語；證人戊○○具結證稱「（問：被告說毒品是向綽
    號小虎的人購買的，你們有無查到小虎的人？）沒有。我們
    事後有去釣蝦場查證過，釣蝦場主人也沒有這個小虎的人」
    等語；證人丙○○具結證稱「（問：被告說毒品是向綽號阿
    順的人購買的，你們有無查到阿順的人？）沒有。因為只有
    綽號，沒辦法查出真實姓名」等語（見本院98年2月4日審理
    筆錄），可知警方並未因被告之陳述而破獲任何交易毒品犯
    行，被告此部分辯解自難採信。
三、被告前因施用毒品案件，業經執行如事實欄所示之強制戒治
    、暨經法院科處徒刑，有臺灣高等法院被告前案紀錄表、入
    出監資料表各1份在卷可稽，足認被告於91年4月13日因強制
    戒治執行完畢後，曾於5年內即94年、95間又犯施用毒品犯
    行。按施用第一、二級毒品為犯罪行為，毒品危害防制條例
    第10條定有處罰明文。故施用第一、二級毒品者，依前揭規
    定本應科以刑罰。惟基於刑事政策，對合於一定條件之施用
    者，則依同條例第20條、第23條之規定，施以觀察、勒戒及
    強制戒治之保安處分。又毒品危害防制條例於92年7月9日修
    正公布，自93年1月9日施行，其中第20條、第23條將施用毒
    品之刑事處遇程序，區分為「初犯」及「5年內再犯」、「5
    年後再犯」。依其立法理由之說明：「初犯」，經觀察、勒
    戒或強制戒治後，應為不起訴處分或不付審理之裁定；經觀
    察、勒戒或強制戒治執行完畢釋放後，「5年內再犯」者，
    因其再犯率甚高，原實施之觀察、勒戒及強制戒治既已無法
    收其實效，爰依法追訴或裁定交付審理。至於經觀察、勒戒
    或強制戒治執行完畢釋放後，「5年後再犯」者，前所實施
    之觀察、勒戒或強制戒治已足以遮斷其施用毒品之毒癮，為
    期自新及協助其斷除毒癮，仍適用「初犯」規定，先經觀察
    、勒戒或強制戒治之程序。從而依修正後之規定，僅限於「
    初犯」及「5年後再犯」2種情形，始應先經觀察、勒戒或強
    制戒治程序。倘被告於5年內已再犯，經依法追訴處罰，縱
    其第3次（或第3次以上）再度施用毒品之時間，在初犯經觀
    察、勒戒或強制戒治執行完畢釋放5年以後，已不合於「5年
    後再犯」之規定，且因已於「5年內再犯」，顯見其再犯率
    甚高，原實施觀察、勒戒或強制戒治，已無法收其實效，即
    應依該條例第10條處罰（最高法院95年度台非字第296號判
    決意旨參照）。本件被告於91年4月13日因強制戒治執行完
    畢後，既曾於5年內即94年、95間又犯施用毒品犯行，依毒
    品危害防制條例第23條第2項規定，自應依法論科。
三、核被告所為，係犯毒品危害防制條例第10條第1項施用第一
    級毒品罪、同條例第10條第2項施用第二級毒品罪。茲對被
    告論罪說明如下：
  (1)被告持有第一、二級毒品之低度行為，分別為施用之高度行
    為所吸收，不另論罪。
  (2)被告所為如犯罪事實欄二(一)、(二)、(三)、(五)所示施用第一級毒
    品、施用第二級毒品犯行，均分別將第一、二級毒品同時混
    合施用，係以一行為同時觸犯二罪名，為想像競合犯，均應
    從較重之施用第一級毒品罪處斷。
  (3)被告所為如犯罪事實欄二(一)、(二)、(三)、(四)、(五)所示各罪，均
    犯意各別，行為互殊，應予分論併罰。
  (4)被告有事實欄所示科刑及執行完畢紀錄，有臺灣高等法院被
    告前案紀錄表1份附卷可憑，其受此有期徒刑執行完畢後，5
    年以內故意再犯有期徒刑以上之上開各罪，均為累犯，均應
    依法加重其刑。
  (5)按刑法第62條所謂「發覺」，固非以有偵查犯罪職權之機關
    或人員確知其人犯罪無誤為必要，而於對其發生嫌疑時，即
    得謂為已發覺；但此項對犯人之嫌疑，仍須有確切之根據得
    為合理之可疑者，始足當之，若單純主觀上之懷疑，要不得
    謂已發生嫌疑（最高法院72年度臺上字第641號判例意旨參
    照）。被告所為如犯罪事實欄二(二)、(三)、(四)、(五)所示犯行，
    警方發現其行跡可疑，加以盤查，其於警方尚未查悉其有上
    揭犯行前，主動向司法警察自首有上揭犯行而接受審判等情
    ，已見前述，則被告於警員訊問時主動向承辦警員供述上開
    施用第一級毒品海洛因之犯行，確實符合自首之要件，爰依
    刑法第62條前段規定減輕其刑，並先加其刑後減之。
四、原審對被告所為如犯罪事實欄二(一)所示犯行，因依毒品危害
    防制條例第10第1項、第2項、刑法第11條前段、第55條、第
    47條第1項等等規定，審酌被告之素行，施用毒品之次數，
    施用毒品是戕害自己身心健康之行為，所生危害等一切情狀
    ，予以科處如附表一編號1所示，認事用法，核無違誤，量
    刑亦屬妥適。被告提起上訴略以其有自首及供出毒品來源，
    原審未予減刑云云而指摘原判決，自無理由，被告此部分上
    訴應予駁回。
五、另原審對被告所為如犯罪事實欄二(二)、(三)、(四)、(五)所示犯行
    予以論罪科刑固非無據，惟被告此部分犯行符合自首之要件
    ，原審卻未予調查審酌，自有未合，被告執此指摘原判決此
    部分不當，非無理由，應由本院將原判決關於如犯罪事實欄
    二(二)、(三)、(四)、(五)所示及定執行刑部分予以撤銷改判。爰審
    酌被告前有多次施用毒品案件經法院判刑確定及執行紀錄，
    竟又施用毒品，顯見其自制能力不足，有接受相當期間監禁
    教化之必要，以促其矯正吸毒劣行，惟念及被告犯罪之動機
    、目的，其犯罪手段僅係戕害自己之身心、施用毒品時間及
    犯罪後坦承犯行之態度等一切情狀，量處被告如附表一編號
    2、3、4、5所示之刑，並與上訴駁回部分所處之刑，依刑法
    第51條第5款規定，定其應執行刑。
六、被告經合法傳喚，無正當理由而未到庭，爰不待其陳述逕行
    判決。
據上論斷，應依刑事訴訟法第371條、第368條、第369條第1項前
段、第364條、第299條第1項前段，毒品危害防制條例第10條第1
項、第2項，刑法第11條、第55條、第47條第1項、第62條前段、
第51條第5款，判決如主文。
本案經檢察官甲○○到庭執行職務。
中    華    民    國    98    年    2     月    19    日
            刑事第七庭    審判長法  官  林  榮  龍
                                法  官  張  惠  立
                                法  官  鄭  永  玉
以上正本證明與原本無異。
如不服本判決應於收受送達後十日內向本院提出上訴書狀，其未
敘述上訴理由者，並得於提起上訴後十日內向本院補提理由書狀
（均須按他造當事人之人數附繕本）「切勿逕送上級法院」。
                                書記官    瑞  芳
中    華    民    國    98    年    2     月    19    日
附表一：
┌──┬──────────┬───────────────────────────┐
│編號│犯   罪   事   實   │主                                     文             │
├──┼──────────┼───────────────────────────┤
│ 1  │如犯罪事實欄二(一)所示│丁○○施用第一級毒品，累犯，處有期徒刑壹年。          │
├──┼──────────┼───────────────────────────┤
│ 2  │如犯罪事實欄二(二)所示│丁○○施用第一級毒品，累犯，處有期徒刑玖月。          │
├──┼──────────┼───────────────────────────┤
│ 3  │如犯罪事實欄二(三)所示│丁○○施用第一級毒品，累犯，處有期徒刑玖月。          │
├──┼──────────┼───────────────────────────┤
│ 4  │如犯罪事實欄二(四)所示│丁○○施用第一級毒品，累犯，處有期徒刑捌月。          │
├──┼──────────┼───────────────────────────┤
│ 5  │如犯罪事實欄二(五)所示│丁○○施用第一級毒品，累犯，處有期徒刑玖月。          │
└──┴──────────┴───────────────────────────┘
附表二
┌──┬───────────────┬──────────────────┐
│編號│ 採尿時間                     │驗     尿     結     果             │
├──┼───────────────┼──────────────────┤
│ 1  │97年6月19日13時55分（見97年度 │嗎啡、可待因、甲基安非他命均呈陽性反│
│    │毒偵字第3491號卷第75頁）      │應（見97年度毒偵字第3491號卷第97頁）│
├──┼───────────────┼──────────────────┤
│ 2  │97年6月25日19時55分（見97年度 │嗎啡、可待因、甲基安非他命、安非他命│
│    │毒偵字第3055號卷第8頁）       │均呈陽性反應（見97年度毒偵字第3055號│
│    │                              │卷第9頁）                           │
├──┼───────────────┼──────────────────┤
│ 3  │97年7月10日20時50分（見97年度 │嗎啡5260ng/ml、可待因910ng/ml、甲基 │
│    │毒偵字第3422號卷第9頁）       │安非他命5189ng/ml、安非他命294ng/ml │
│    │                              │均呈陽性反應（見97年度毒偵字第3422號│
│    │                              │卷第8頁）                           │
├──┼───────────────┼──────────────────┤
│ 4  │97年7月14日22時（見97年度毒偵 │嗎啡21277ng/ml、可待因1872ng/ml均呈 │
│    │字第3590號卷第7頁）           │陽性反應（見97年度毒偵字第3590號卷第│
│    │                              │6頁）                               │
├──┼───────────────┼──────────────────┤
│ 5  │97年8月17日16時10分（見97年度 │嗎啡、可待因、甲基安非他命均呈陽性反│
│    │毒偵字第3851號第8頁）         │應（見97年度毒偵字第3851號第6頁）   │
└──┴───────────────┴──────────────────┘


司法院資訊處製作；財團法人民間司法改革基金會備份。
